臺灣高等法院刑事判決
111年度上訴字第613號
上  訴  人  臺灣宜蘭地方檢察署檢察官
被      告  蕭南山



指定辯護人  劉秀琳律師（義務辯護）
上列上訴人因被告違反毒品危害防制條例案件，不服臺灣宜蘭地
方法院109年度訴字第389號，中華民國111年1月6日第一審判決
（起訴案號：臺灣宜蘭地方檢察署109年度偵字第5816號、第311
6號），提起上訴，本院判決如下：
    主  文
上訴駁回。
    理  由
一、公訴意旨略以：被告蕭南山明知甲基安非他命為毒品危害防
    制條例第2條第2項第2款規定列管之第二級毒品，依法不得
    販賣，竟分別基於販賣第二級毒品甲基安非他命之犯意，以
    附表編號1、2所示之時間、地點、金額及交易方式，販賣甲
    基安非他命予黃俊偉及謝國正各1次。嗣警方於民國109年5
    月15日8時4分許，前往宜蘭縣○○鄉○○路0段000巷00號被告住
    處搜索，扣得IPHONE手機1支（門號：0000-000000號，IMEI
    ：000000000000000）及分裝袋1包等物品，始悉上情。因認
    被告涉犯修正前毒品危害防制條例第4條第2項之販賣第二級
    毒品罪嫌。
二、按犯罪事實應依證據認定之，無證據不得認定犯罪事實；又
    不能證明被告犯罪者，應諭知無罪之判決，刑事訴訟法第15
    4條第2項及第301條第1項分別定有明文。次按共犯(指共同
    正犯、教唆犯、幫助犯)之為證人者，其陳述證詞依刑事訴
    訟法第156條第2項規範意旨，自以有補強證據為必要，以限
    制其證據價值；而對向共(正)犯之證人，如購買毒品者之指
    證某人為販毒者是，雖非屬共犯證人之類型，但其陳述證言
    或因有利害關係，本質上已存有較大之虛偽危險性，為擔保
    其真實性，依上開規定之同一法理，仍應認為有補強證據之
    必要性，以擔保其供述之真實性，俾貫徹刑事訴訟無罪推定
    及嚴格證明之基本原則。而所謂補強證據，係指該證人之陳
    述本身以外之別一證據，而與其陳述具有關聯性，並因兩者
    之相互利用，而得以證明其所指之犯罪事實具有相當程度之
    真實性者而言。則施用毒品之人如供出毒品之來源，除其陳
    述須無瑕疵可指外，事實審法院必須調查其他證據以為補強
    ，使其證明力達於一般人均不致有所懷疑而得確信其為真實
    之程度，始得據為對他人不利之認定。亦即該所謂補強證據
    ，必須與施用毒品者關於相關毒品交易之供述，具有相當程
    度之關連性，且足使一般人對於施用毒品者之供述無合理之
    懷疑存在，而得確信其為真實，始足當之。至於購買毒品者
    先後陳述次數之多寡、內容是否一致，均非足以擔保其關於
    毒品來源陳述真實性之補強證據，故不能據為關於毒品來源
    之陳述是否與事實相符之判斷依據。又在以毒販間通話之通
    訊譯文作為購毒者所指證販毒者犯罪事實之補強證據，仍必
    須渠等之對話內容，依社會通念已足以辨別明白其所交易毒
    品之種類，始足與焉，否則對於語意隱晦不明之對話，即令
    指證者證述其對話內容之含意即係交易某種類之毒品，除非
    被指為販毒之被告坦認，或司法警察依據通訊監察之結果即
    時啟動調查因而破獲客觀上有可認為販賣該類毒品之跡證者
    外，因仍屬指證者單方之陳述本身，自尚須其所述交易該類
    毒品犯罪事實之補強證據（最高法院96年度台上字第4867號
    、99年度台上字第4876號、100年度台上字第5645號、104年
    度台上字第3435號判決意旨參照）。　　
三、公訴意旨認被告涉犯販賣第二級毒品罪嫌，無非係以被告於
    警詢及偵訊中之供述、證人黃俊偉、謝國正於警詢及偵訊中
    之證述、黃俊偉使用之門號（03）000-0000號、謝國正使用
    之門號0000000000號之通聯調閱查詢單、被告持用0000-000
    000號行動電話之通訊監察譯文、警方秘錄器影像，及扣案
    之IPHONE手機1支（門號：0000-000000號，IMEI：00000000
    0000000）及分裝袋1包，為主要論據。訊據被告固供認分別
    於前揭時間，以其使用之門號0000-000000行動電話接聽黃
    俊偉、謝國正來電，惟堅詞否認有何販賣第二級毒品甲基安
    非他命予黃俊偉、謝國正之犯行，辯稱：我有種稻米，黃俊
    偉那通電話是向我買一箱米，10包20公斤共新臺幣（下同）
    2,000元，他有到我住處完成交易，通話中我提醒他「要小
    心一點」，是因為他之前來我家時，有撞過施工的推土機，
    所以我要他小心一點；謝國正那通電話則是要介紹女孩子給
    我，我沒有答應，打完電話後，他也沒有到我家，通話中謝
    國正說「紐約市那個」，就是要介紹女朋友給我等語。辯護
    意旨稱：黃俊偉、謝國正偵審證詞不一致，其證詞可信度有
    瑕疵，且通訊監察譯文語意不明，不能當補強證據，應為被
    告無罪之諭知。
四、經查：
　㈠黃俊偉於109年3月20日17時8分許使用門號（03）000-0000號
    市內電話撥打予被告所持用門號0000-000000號行動電話聯
    繫，及謝國正於109年5月13日13時34分許使用0000-000000
    號行動電話撥打予被告所持用門號0000-000000號行動電話
    聯繫，嗣警方於109年5月15日8時4分許，前往宜蘭縣○○鄉○○
    路0段000巷00號被告住處搜索，扣得IPHONE手機1支（門號
    ：0000-000000號，IMEI：000000000000000）及分裝袋1包
    等物品等情，業據被告於本院供承不諱（本院卷第152至153
    頁），並據黃俊偉（警卷第17至21頁、他字卷第37至38頁、
    原審卷第111至116頁）、謝國正（警卷第32至39頁、他字卷
    第63至64頁、原審卷第191至197頁）於警詢、偵訊及原審證
    述在卷，且有黃俊偉使用之門號（03）000-0000號（警卷第
    31頁）、謝國正使用之門號0000-000000號之通聯調閱查詢
    單（警卷第48頁）、被告持用0000-000000號行動電話之通
    訊監察譯文（他字卷第33頁、第56頁）在卷可稽，及上開IP
    HONE手機1支及分裝袋1包扣案可佐。此部分事實，應堪認定
    。
　㈡被訴販賣毒品予黃俊偉（附表編號1）部分：
　1.黃俊偉於警詢時，經警提示其與被告於109年3月20日17時8
    分37秒之通訊監察譯文後證稱：這通電話是我用家用電話撥
    給被告，意思是要向他購買二級毒品甲基安非他命，本次購
    買2,000元1小包，於當日下午17時30分在被告家門口，由我
    給被告現金後，他親手交付給我1小包甲基安非他命（警卷
    第19頁）；於偵訊中證稱：109年3月20日下午5點多這通電
    話，是我打給被告要找被告購買甲基安非他命，結束通話後
    ，大概快6點我就騎機車前往被告位於三星的住處，我騎到
    被告家門口叫他「大仔」（台語），被告知道跟我有約，所
    以我叫他，他就走出來拿一袋夾鏈袋裝的甲基安非他命親手
    給我，我當場交給被告2,000元，我們一手交錢一手交貨等
    語（他字卷第37頁正反面）；於原審審理時改口證稱：我有
    印象在109年3月20日打電話給被告，打這通電話在討論買米
    ，通話中提到「過去找你拿」，是指拿米，當天通話完後，
    我有與被告碰面，跟被告拿2,000元的米，當天沒有談到有
    關毒品的事；我在偵查中作證時稱有以2,000元向被告購買
    甲基安非他命1包，那時候是我害怕緊張亂講話，我坦承做
    偽證；當時我知道被告有在賣米，1包200元，我買了10包，
    有拿2,000元給被告，米用紙箱裝著，我用機車載走等語（
    原審卷第111至114頁）。是黃俊偉於原審翻異前詞，否認有
    向被告購買甲基安非他命，前後不一，其偵查中指證被告販
    賣甲基安非他命一節，即有瑕疵可指。
　2.黃俊偉於109年3月20日17時8分37秒使用00-0000000號家用
    電話撥打予被告所持用門號0000-000000號行動電話之通訊
    監察譯文內容顯示：
　「被告：喂
　　黃俊偉：老大，我…（模糊不清）
　　被告：我現在是方便啦，但不能跑
　　黃俊偉：你在哪裡
　　被告：我在家裡阿
　　黃俊偉：那我過去找你拿好不好
　  被告：喔好阿，那你要小心一點
　  黃俊偉：喔好」 
　  此有通訊監察譯文在卷可稽（他字卷第33頁），細繹上開通
    話內容，僅可認黃俊偉與被告相約見面並前往拿取物品，然
    除此之外，依社會通念觀之，並無任何足以辨明交易毒品種
    類、價格或數量等資訊，亦無任何隱含與毒品交易有關之暗
    語、代稱，實無從判斷與販賣第二級毒品間具有相當程度關
    聯性，自無從作為黃俊偉於警詢、偵訊指訴被告販賣甲基安
    非他命之補強證據。至被告固對黃俊偉稱「那你要小心一點
    」等語，然從前後語意整體觀察，既看不出有何與毒品交易
    相關之對話，則被告要黃俊偉小心一點，非無可能單純出自
    關心，尚難逕謂是與毒品交易有關之注意、提醒。另被告於
    警詢時經提示上開譯文閱覽後固供稱：黃俊偉本身就神經有
    問題，所以我都叫他「神經偉」，我不知道他當時要過來找
    我拿什麼東西，這次對話後沒有交易毒品。電話中他真的沒
    講找我拿什麼物品，但是他常會作手勢表示要吃東西，我知
    道他是說要吃「糖仔」也就是甲基安非他命，因為黃俊偉說
    話都不正經，所以我也不正經的回他等語（警卷第8頁），
    固有稱知悉黃俊偉是要吃甲基安非他命，惟依其整體語意，
    主要指黃俊偉神經有問題、說話不正經，仍然否認有何交易
    毒品之事實，且其前後對於是否知悉甲基安非他命乙節仍有
    矛盾，而有瑕疵可指，自無從遽以為謝國正警詢、偵訊指訴
    之補強證據。
　3.復觀諸檢察官提出之密錄器影像照片截圖2張（警卷第25頁
    照片），畫面為遠處看某建築物及車輛、機車，黃俊偉並在
    下方簽名捺指印，惟該照片不僅無顯示拍攝時間，且畫面暗
    、模糊，亦非連續動態影像，有無人之動作不明，而觀諸黃
    俊偉歷次證述內容，亦未說明該照片與本案被告被訴交易毒
    品有何關聯，是上開影像照片亦難資為黃俊偉指訴向被告購
    買毒品之補強證據。
　4.綜上，本件僅有黃俊偉單一而有瑕疵之指訴，而上開通訊監
    察譯文，依一般社會通念，僅得證明黃俊偉有於前揭時、地
    與被告相約見面並拿取物品之事實，尚不足佐證有何與毒品
    交易相當程度之關聯性，而足使一般人對於黃俊偉警詢之指
    訴無合理懷疑存在，而得確信其為真實。
　㈡被訴販賣予謝國正（附表編號2）部分：　　
　1.謝國正於警詢經提示其與被告於109年5月13日13時34分40秒
    之通訊監察譯文證稱：這通電話是我要去他家購買甲基安非
    他命，我是109年5月13日下午14時左右去被告三星的家中以
    1000元購買一包甲基安非他命。（警方提示警卷第40頁之警
    方密錄器影像）這就是我當時駕駛0000-00車停在被告住處
    前去購買甲基安非他命之照片等語（警卷第38、39頁）；復
    於偵訊中證稱：該通電話是我打給被告，我要找被告買甲基
    安非他命，我都叫他「大仔」（台語），我先問被告在不在
    家，我就開我大哥謝俊星的汽車，到被告三星的住處，把汽
    車停在門口下車進入被告家，被告就親自給我1包夾鏈袋裝
    的安非他命，我有放1千元在桌上，我與被告都知道那1千元
    就是我要買這包甲基安非他命的錢，這次有交易成功，一手
    交錢一手交貨，買完後我就開車回家等語（他字卷第63頁）
    。然謝國正於原審審理時改口證稱：該通訊監察譯文是我與
    被告的通話內容，我介紹女孩子給被告認識，那個女孩子喜
    歡喝酒。我在電話裡面有提到「昨天紐約市那個啊」，意思
    就是那個女的，就是我要介紹那個女的，我記不起來當天講
    完電話有無碰面，該通電話跟毒品沒有關係。我說「紐約市
    」是因那個女的住在羅東後火車站的一個大樓，我今天在法
    庭作證講的話是實在的，我沒有拿1,000元向被告買甲基安
    非他命。我警詢是照著警察跟我說的講，做筆錄做了三、四
    個小時，我人很不舒服，我偵查中也沒有照實講，是照著警
    察說的講等語（原審卷第191至197頁）。是謝國正於原審翻
    異前詞，否認有向被告購買甲基安非他命，前後證述不一，
    其指證向被告購買甲基安非他命乙節，亦有瑕疵可指。
　2.謝國正於109年5月13日13時34分40秒使用0000-000000號行
    動電話撥打予被告所持用門號0000000000號行動電話之通訊
    監察譯文內容顯示：
　「被告：喂
　　謝國正：老大，你在哪？有在家嗎？
　　被告：在家啊
　　謝國正：你沒有要出門嗎？因為昨天紐約市那個啊…如果你
　　        …我在看他說，看你什麼時候有空
　　被告：不知道耶，你不會先過來
　　謝國正：不然我先過去，我自己
　　被告：你就跟他說一下，如果可以信任就過來啊
　　謝國正：我知道
　　被告：如果不信任的話，也不用幫忙啊
　　謝國正：我知道，那我先過去
　　被告：恩」
    此有通訊監察譯文在卷可稽（他字卷第56頁），固可認謝國
    正與被告有於上開時間聯繫相約見面，然依社會通念觀之，
    並無任何毒品之種類、價格、數量等內容，亦無任何隱含與
    毒品交易有關之暗語、代稱，實無從判斷與販賣第二級毒品
    間具有相當程度關聯性，自無從擔保謝國正警詢、偵訊指訴
    為真。至謝國正所稱「紐約市那個」，依謝國正隨後稱「..
    .我在看『他』說...」及被告稱「你就跟『他』說一下，可以信
    任就過來啊」、「如果不信任的話，也不用幫忙啊」等語意
    觀之，對話中「紐約市」、「他」應指某「人」，顯非毒品
    種類或交易之密語。且雙方上開對話內容談及第三人，亦難
    認與本案謝國正偵查中指訴向被告購買毒品乙事有何關聯性
    。是上開通訊監察譯文，尚無從據為謝國正警詢、偵訊指訴
    之補強證據。
　3.觀諸檢察官提出之密錄器影像照片1張（警卷第40頁照片）
    ，謝國正固於警詢證稱：這就是我當時駕駛0000-00車停在
    被告住處前去購買安非他命之照片等語（警卷第39頁）。惟
    該照片主要顯示為3輛車輛於某一層建築物旁停車，照片右
    上角顯示「0000-00-00 00（畫面截圖未顯示完整）」，謝
    國正並簽名捺指印，而該照片並非連續動態影像，並無顯示
    任何與毒品交易有關之舉，至多僅能證明斯時謝國正有開車
    至被告住處。是上開影像照片尚難資為謝國正指訴其向被告
    購買毒品之補強證據。
　4.綜上，本件僅有謝國正單一而有瑕疵之指訴，而上開通訊監
    察譯文及警方密錄影像，依一般社會通念，僅得證明謝國正
    有於前揭時、地與被告相約見面、駕車前往被告住處，尚不
    足佐證有何與毒品交易相當程度之關聯性，而足使一般人對
    於謝國正警詢、偵訊之指訴無合理懷疑存在，而得確信其為
    真實。
　㈢綜上所述，本案僅有黃俊偉、謝國正之單一而有瑕疵之指訴
    ，別無其他補強證據以擔保其等證述之真實性，而檢察官提
    出之通訊監察譯文、密錄器影像、車籍資料、扣案之手機及
    空分裝袋等，均尚不足以佐證黃俊偉、謝國正上開指訴被告
    販賣第二級毒品甲基安非他命為真實，依前開說明，黃俊偉
    、謝國正上開警詢、偵訊之指訴，尚不得為不利於被告之認
    定。本件依檢察官所舉各項證據方法，尚不足使所指被告涉
    犯販賣第二級毒品之事實達於無合理懷疑，而得確信為真實
    之程度，揆諸前揭說明，即屬不能證明被告犯罪，應為無罪
    判決之諭知。
五、原審經調查審理後，因認不足以證明被告犯罪，而判決無罪
    ，經核並無不合。檢察官上訴意旨略以：㈠被告本案販毒犯
    行，業經黃俊偉及謝國正於偵訊中證述明確，其等於偵訊中
    均已就交易標的之毒品品項、數量、價金及交易過程清楚證
    述在卷，且有通聯監察譯文、警方密錄器影像在卷可佐，堪
    認被告確實有為本件販賣毒品之犯行無訛。㈡原審判決雖認
    通聯監察譯文無法證明被告販毒犯行云云。惟觀諸被告與謝
    國正於109年2月19日16時52分許之譯文，謝國正稱：「問一
    下有沒有啦，朋友在問」、109年2月20日9時39分許之譯文
    ，謝國正稱：「想問有沒有辦法」，被告稱：「有阿，怎麼
    沒有」、109年3月21日13時47分許之譯文，謝國正問：「我
    朋友想問，實的差不多要多少」，隨即因怕販毒罪行曝光遭
    被告制止：不要說成這樣等語。由是可知，被告與證人即購
    毒者間，都是以行動電話聯繫販賣毒品事宜，且為了避免遭
    查獲，被告甚至刻意迴避使用交易毒品的暗語、代號，儘可
    能以相約見面之類似通話內容為主。另觀諸被告與黃俊偉於
    109年4月2日17時25分許，黃俊偉問被告沒貨就對了等語，
    均符合一般常見藥頭與藥腳因長期互相交易毒品的默契所形
    成之對話，據此，被告與黃俊偉及謝國正本案之通訊監察譯
    文，核與販賣第二級毒品之間具有相當程度關聯性，除得佐
    證被告與黃俊偉及謝國正相約見面外，亦均已足作為認定本
    案各該次交易確有成交之補強證據。㈢黃俊偉雖於審判時翻
    供改稱：當時是買米云云，但被告已自陳知悉黃俊偉是要跟
    其購買安非他命，若確實為賣米給黃俊偉，被告大可於警詢
    時直接供稱當時只是要賣米給黃俊偉，甚且，依照黃俊偉所
    述，10包2,000元的米顯非黃俊偉單趟機車有辦法載運。謝
    國正雖於審判時翻供改稱：當時是要介紹女孩子云云，但是
    如果只是證人謝國正要介紹女孩子給被告，被告何須回答「
    如果不信任，也不用幫忙啊？」，是黃俊偉、謝國正於審判
    時翻供之證述內容顯然有違一般常理，無非係礙於其等與被
    告間之關係，自係意圖迴護被告，則證人黃俊偉及謝國正於
    審理中迴護被告之詞，顯無可採。然原審未加詳查逕行判決
    被告無罪，認事用法自有違誤，爰上訴請求撤銷原判決，更
    為適當之判決等語。惟查，被告於警詢時，經警提示其與謝
    國正於109年2月19日16時52分許、同年月20日9時39分許、
    同年3月21日13時47分許對話之通訊監察譯文（他字卷第57
    至58頁），其均否認上開與謝國正間對話有何毒品交易之內
    容（警卷第6至第7頁），另經警提示其與黃俊偉於109年4月
    2日17時25分許之通訊監察譯文（警卷第22頁），被告則稱
    ：黃俊偉都瘋瘋的，遇到人都只會要酒喝或要甲基安非他命
    去吸，當時對話黃俊偉雖然沒有講甲基安非他命，但是我是
    猜的，因為他的種種行為都顯示他想要甲基安非他命吸食，
    所以我以沒有貨為由拒絕他，並沒有交易毒品等語（警卷第
    8至9頁）。經分別比對上開通訊監察譯文與本案之109年5月
    13日13時34分40秒（謝國正部分）、109年3月20日17時8分3
    7秒（黃俊偉部分）通訊監察譯文內容，並無相同或類似之
    暗語、對話模式，自難以過去之對話內容，推論本案之對話
    屬被告與黃俊偉、謝國正間之慣用或默契之毒品交易用語。
    復審酌上開通訊對話，距本案被訴通訊對話時間已約1、2個
    月餘，其內容顯與本案無關聯，自無從作為謝國正、黃俊偉
    警詢、偵訊指訴之補強證據。次按，被告否認犯罪事實所持
    之辯解，縱屬不能成立，仍非有積極證據足以證明其犯罪行
    為，不能遽為有罪之認定（最高法院30年上字第1831號判決
    意旨參照）。本案通訊監察譯文中黃俊偉、謝國正打給被告
    之目的，黃俊偉、謝國正於原審審理時分別改證稱係向被告
    買米、介紹女子給被告云云，而被告於原審審理時亦分別改
    辯稱係向我買米、介紹女子給我云云，彼等所陳固然前後不
    一。惟本件被告既否認犯行，而細繹上開通訊監察譯文，並
    無任何依社會通念足以辨別毒品種類、數量或金額之內容、
    暗語，而得以推論雙方係進行毒品交易。縱然被告、黃俊偉
    、謝國正於審理時改口之辯解或證述顯有可疑，但本案既然
    只有黃俊偉、謝國正單一之警詢、偵訊指訴，而無其他補強
    證據以擔保其真實性，依前開說明意旨，自不能為被告有罪
    之認定。檢察官上訴意旨，仍執前揭陳詞而指摘原判決不當
    ，並無理由，應予駁回。
據上論斷，應依刑事訴訟法第368條，判決如主文。
本案經檢察官陳傳宗到庭執行職務。
中　　華　　民　　國　　111 　年　　11　　月　　2 　　日
                    刑事第二庭  審判長法　官 遲中慧
                                      法　官 邱筱涵
                                      法　官 顧正德
以上正本證明與原本無異。
檢察官如不服本判決，應於收受送達後20日內向本院提出上訴書
狀，惟須受刑事妥速審判法第9條限制。其未敘述上訴之理由者
，並得於提起上訴後20日內向本院補提理由書(均須按他造當事
人之人數附繕本)「切勿逕送上級法院」。
刑事妥速審判法第9條：
除前條情形外，第二審法院維持第一審所為無罪判決，提起上訴
之理由，以下列事項為限：
一、判決所適用之法令牴觸憲法。
二、判決違背司法院解釋。
三、判決違背判例。
刑事訴訟法第 377 條至第 379 條、第 393 條第 1 款之規定，
於前項案件之審理，不適用之。
                                      書記官 莊佳鈴
中　　華　　民　　國　　111 　年　　11　　月　　2 　　日
附表：
編號 購毒者 時間 地點 交易金額 交易方式 1 黃俊偉 109年3月20日17時許 蕭南山位在宜蘭縣○○鄉○○路0段000巷00號之住處 2,000元 黃俊偉以市話00-0000000號撥打電話給蕭南山（持用門號0000000000）約定交易之時間地點，黃俊偉即騎乘機車前往蕭南山住處，由蕭南山交付甲基安非他命1包給黃俊偉，並當場向黃俊偉收取現金2,000元。 2 謝國正 109年5月13日14時許 同上 1,000元 謝國正以門號0000000000號撥打電話給蕭南山（持用門號0000000000）約定交易之時間地點，謝國正駕駛其胞兄謝俊星所有之自用小客車前往蕭南山住處，蕭南山交付甲基安非他命1包給謝國正，謝國正將現金1,000元放在桌上。